臺灣臺北地方法院民事判決　　　　　　　99年度訴字第4697號
原　　　告　孫合興
訴訟代理人　陳永昌律師
複　代理人　陳柏均律師
　　　　　　吳孟勳律師
被　　　告　陳瑞鳳
兼訴訟代理人陳寶香
上列當事人間請求損害賠償事件，本院於民國100年3月31日言詞
辯論終結，判決如下：
    主  文
被告應連帶給付原告新台幣壹拾貳萬玖仟伍佰元，及自民國九十
九年八月三日起至清償日止，按週年利率百分之五計算之利息。
原告其餘之訴駁回。
訴訟費用由被告負擔百分之十四，餘由原告負擔。
本判決原告勝訴部分，於原告以新台幣伍萬元供擔保後，得假執
行。
原告其餘假執行之聲請駁回。
    事實及理由
一、被告未於最後言詞辯論期日到場，核無民事訴訟法第386條
    所列各款情形，應依原告之聲請，由其一造辯論而為判決。
二、按訴狀送達後，原告不得將原訴變更或追加他訴。但擴張或
    減縮應受判決事項之聲明者，不在此限，民事訴訟法第255
    條第1項第3款定有明文。本件原告起訴時，原聲明：被告應
    連帶給付原告新台幣（下同）93萬7,166元，及自起訴狀繕
    本送達翌日起至清償日止，按週年利率5%計算之利息。嗣於
    訴訟進行中，原告變更聲明如後述，核其所為僅係單純減縮
    應受判決事項之聲明，應予准許。
三、原告主張：其係現任臺北市中山區朱園里里長，透過順驊房
    屋公司仲介陳彩蓮介紹，於99年1月6日與被告陳瑞鳳簽立房
    屋租賃契約書（下稱系爭租賃契約），承租其所有之門牌號
    碼臺北市○○路25巷1之4號1樓房屋及地下室（下稱系爭租
    賃物）作為提供里民便利之聯誼場所及活動空間使用，並約
    定租期自99年2月1日起至104年1月31日止，每月租金3萬5,0
    00元，原告於簽約時交付押金7萬元、99年2月份即第1個月
    租金，並交付以原告為發票人，以每月1日為發票日，面額
    均為3萬5,000元之第一商業銀行支票10張，由被告按月提示
    收取租金。上開簽約及交付押租金、支票過程，被告陳瑞鳳
    均委由其女即被告陳寶香代理。嗣原告發現系爭租賃物於兩
    造簽立系爭租賃契約前，已由被告陳瑞鳳之債權人向本院民
    事執行處聲請查封拍賣，被告明知系爭租賃契約不得對抗執
    行法院之查封處分，且將來系爭租賃物如予拍定，應點交予
    拍定人；果系爭租賃物於99年3月19日以2,394萬9,999元拍
    定，並於同年4月20日移轉登記予第三人高立人。又原告得
    知系爭租賃物遭查封拍賣後，主動與被告陳寶香聯繫，並要
    求其返還原告交付之支票10張及妥善處理後續事宜，惟被告
    陳寶香未予處理，嗣被告陳寶香於100年1月13日言詞辯論庭
    雖當場返還發票日為99年8月1日、9月1日、10月1日、11月1
    日、12月1日之支票5紙予原告，金額總計17萬5,000元，惟
    原告因遭被告詐欺而為財產上交付計有押金7萬元、第三人
    高立人向原告請求99年4月21日至5月底相當於租金之不當得
    利或損害賠償4萬6,666元、發票日為99年6月1日及7月1日之
    支票2張計7萬元、仲介費1萬7,500元、支出裝潢費用47萬8,
    000元及其他零用支出8萬元之損失，爰依民法第184條、第
    185條第1項、第226條第1項規定，請求被告賠償，並聲明：
    被告應連帶給付原告76萬2,166元，及自起訴狀繕本送達翌
    日起至清償日止，按週年利率5%計算之利息。願供擔保請准
    宣告假執行。
四、被告則以：系爭租賃物於出租時僅係被查封，並未限制使用
    ，因原告係里長，對里內房子情形很清楚，故原告請仲介承
    租系爭租賃物時早已知系爭租賃物被查封。原告所提出之裝
    潢費用明顯虛灌不實，因其所提估價單為其兄弟製作，仲介
    費亦不應由其負擔，被告持續使用系爭房屋至99年6月10日
    止，應支付租金至該時為止等語，資為抗辯，並聲明：駁回
    原告之訴。
五、兩造不爭執之事實：
  (一)原告於99年1月6日與被告陳瑞鳳簽立系爭租賃契約，向被告
    承租系爭租賃物，作為里民活動場所使用，約定租期自99年
    2月1日起至104 年1月31日止，每月租金3萬5,000元，押金7
    萬元，原告於簽約時交付被告陳瑞鳳之女即被告陳寶香押金
    7萬元及99年2 月份租金3萬5,000元，並交付以原告為發票
    人、面額均為3萬5,000元之支票10紙作為日後給付租金之用
    。
  (二)系爭租賃物於系爭租賃契約成立前，業經本院查封拍賣，嗣
    於99年4月20日移轉登記予第三人高立人。
  (三)原告於99年6月10日遷離系爭租賃物。
六、原告主張被告未告知其所有系爭租賃物業經查封拍賣，致原
    告受有押金、租金、裝潢費用、仲介費用等損失，為被告所
    否認，並以前揭情詞置辯，茲本件應審究之爭點為：(一)被告
    是否應對原告負侵權行為連帶損害賠償責任？(二)原告主張被
    告應賠償第三人得向原告請求之99年4月21日起至5月底止之
    相當於租金之不當得利及損害賠償4萬6,666元，有無理由？
    (三)原告主張被告應賠償裝潢費用55萬8,000元及仲介費1萬7,
    500元，有無理由？
  (一)原告主張被告陳瑞鳳明知其所有系爭房屋已受法院強制執行
    ，進行查封拍賣程序，猶隱瞞上情，委由其女即被告陳寶香
    將系爭租賃物出租，致原告不察，經由房屋仲介人員陳彩蓮
    之仲介，於99年1月6日與被告陳瑞鳳簽立系爭租賃契約，承
    租系爭租賃物作為里民活動場所使用，約定租期自99年2月1
    日起至104年1月31日止，每月租金3萬5,000元，押金7萬元
    ，原告於簽約時交付被告陳寶香押金7萬元及99年2月份租金
    3萬5,000元，並交付以原告為發票人、面額均為3萬5,000元
    之支票10紙作為日後給付租金之用，系爭租賃物業於99年3
    月19日拍定，並於99年4月20日移轉登記予第三人高立人，
    原告則於99年6月10日遷離系爭租賃物等情，已據被告提出
    系爭房屋租賃契約書為證，被告陳寶香對於代理其母即被告
    陳瑞鳳將系爭租賃物出租予原告，並收取押金、租金及預收
    租金支票乙節亦不否認，惟抗辯：原告早已知悉系爭租賃物
    遭查封拍賣云云。然查，原告向被告承租系爭租賃物作為里
    民活動場所，租賃期間長達5年，原告除預先交付1年份之租
    金支票予被告陳寶香，並僱工整理裝潢系爭租賃物等情，為
    被告所不爭執，苟原告事先已悉系爭租賃物已受查封拍賣，
    且其於查封後簽立之系爭租賃契約不得對抗拍定人，系爭租
    賃物隨時將受拍定人收回等情，原告自無可能干冒損失而承
    租系爭租賃物，則被告空言抗辯原告事先知悉系爭租賃物已
    受查封拍賣云云，自非可採。
  (二)按因故意或過失不法侵害他人權利者，負損害賠償責任；數
    人共同不法侵人之權利者，連帶負損害賠償責任，民法第
    184條第1項前段、第185條第1項前段分別定有明文。查被告
    陳瑞鳳明知其所有系爭租賃物已受查封拍賣中，猶授權其女
    即被告陳寶香出租他人使用，被告陳寶香亦隱瞞上情，經由
    房屋仲介將系爭租賃物出租原告使用，使原告受有押金、租
    金等損害，則原告依前開規定，請求被告連帶負損害賠償責
    任，自屬有據。
  (三)原告主張被告應賠償其押金7萬元及99年7月之租金共計3萬
    5,000元乙節，為被告所不爭執，自屬可採。原告復主張被
    告應賠償99年6月之租金3萬5000元，則為被告所否認，並抗
    辯：原告係於99年6月10日遷離系爭租賃物，應扣除未遷離
    前之租金等語。經查，原告係於99年6月10日遷離系爭租賃
    物，為原告所不否認，則原告所支付被告之99年6月租金，
    其中1萬500元（計算式：35,000÷30×9＝10,500，元以下
    四捨五入）係原告自99年6月1日起至同年月9日止，使用系
    爭租賃物之對價，原告就此部分並無損害可言，則原告所得
    請求被告返還99年6月份之租金應為2萬4,500元。
  (四)原告復主張：系爭租賃物已由第三人高立人拍定，其將受高
    立人請求自99年4月21日起至同年6月10日止相當租金之不當
    得利或損害賠償，被告應賠償此部分損害云云。惟查，系爭
    租賃物於99年3月19日由高立人拍定，本院民事執行處於99
    年4月1日發給權利移轉證明書，拍定人高立人於99年4月12
    日聲請點交，本院民事執行處於99年5月3日到場點交，惟經
    拍定人高立人與原告當場協商，拍定人高立人同意原告於99
    年6月10日前自行搬離等情，有本院依職權調閱本院98年司
    執字第53620號清償債務強制執行卷附之拍賣不動產筆錄、
    權利移轉證明書、聲請點交狀、執行筆錄為證，顯然本院民
    事執行處係於99年5月3日始進行系爭租賃物之點交程序，且
    拍定人高立人業已明確同意原告使用系爭租賃物至99年6月
    10日前，則原告主張其有受系爭租賃物拍定人高立人請求返
    還拍定後至點交前之使用系爭租賃物之不當得利或損害賠償
    云云，顯與事實不符，不足採信。
  (五)原告另主張：其為系爭租賃物支出裝潢費用55萬8000元及仲
    介費1萬7500元，應由被告賠償云云。然查，原告委託順驊
    房屋仲介人員陳彩蓮為其仲介租賃物，供作里民活動場所使
    用，早於其向被告承租系爭租賃物之前，原即需支出仲介費
    用，此與本件被告侵權行為無涉，則原告請求被告賠償仲介
    費用，應屬無據。再依系爭租賃契約第9條約定：「房屋有
    改裝設施之必要時，乙方（即原告）取得甲方（即被告陳瑞
    鳳）之同意後得自行裝設，但不得損害原告有建築，乙方於
    交還房屋時應負責回復原狀。」，有卷附之系爭租賃契約書
    可憑；而經質之原告自承：其裝潢系爭租賃物未經被告同意
    ，伊租到房子後就是使用權人，不用經過被告同意等語（見
    本院100年3月31日言詞辯論筆錄），可知原告於裝潢系爭租
    賃物前未經被告同意，顯然已違反系爭租賃契約第9條約定
    ，原告既因違反系爭租賃契約之約定而支出裝潢費用受有損
    害，則其請求被告賠償此部分之損害，即屬無稽，並非可採
    。
七、綜上所述，原告依民法第184條、第185條之規定，請求被告
    連帶給付原告12萬9,500元，及自起訴狀繕本送達之翌日即
    99年8月3日起至清償日止，按週年利率5%計算之利息，為有
    理由，應予准許，逾此範圍之請求，則屬無據，應予駁回。
八、原告陳明願供擔保，聲請宣告假執行，就其勝訴部分，核無
    不合，爰酌定相當之擔保金額准許之，至其敗訴部分，假執
    行之聲請即失所附麗，應併予駁回。
九、本件事證已臻明確，兩造其餘攻擊防禦方法及證據，經本院
    斟酌後，認均不足以影響本判決之結果，自無逐一詳予論駁
    之必要，併此敘明。
十、訴訟費用負擔之依據：民事訴訟法第79條。
中    華    民    國    100    年    4    月    29    日
                  民事第三庭    法  官  賴惠慈
以上正本係照原本作成。
如對本判決上訴，須於判決送達後20日內向本院提出上訴狀。如
委任律師提起上訴者，應一併繳納上訴審裁判費。
中    華    民    國    100    年    4    月    29    日
                                書記官  廖素芳